臺灣高等法院臺南分院民事判決　99年度重上字第50號
上　訴　人　張金寶
訴訟代理人　洪梅芬　　律師
　　　　　　涂欣成　　律師
　　　　　　呂蘭蓉　　律師
　　　　　　張森陽
被　上訴人　洪淑惠原名周洪淑.
　　　　　　陳邱戀柿
　　　　　　吳春長
上二人共同
訴訟代理人　林瑞成　　律師
上列當事人間分配表異議之訴事件，上訴人對於中華民國99年5
月31日臺灣臺南地方法院第一審判決（96年度訴字第25號）提起
上訴，本院於100年3月22日言詞辯論終結，判決如下：
    主  文
上訴駁回。
第二審訴訟費用由上訴人負擔。
    事實及理由
一、上訴人主張：被上訴人陳邱戀柿前以臺灣臺南地方法院84年
    度拍字第3418號民事裁定，聲請對伊所有坐落臺南縣永康市
    ○○段217之131地號土地為強制執行（86年度執字第413號
    ），被上訴人洪淑惠、陳邱戀柿、吳春長各持原審法院84年
    度促字第4690號支付命令（下稱系爭4690號支付命令）、原
    審法院85年度票字第1582號民事裁定（下稱系爭本票裁定）
    、原審法院85年度促字第538號支付命令（下稱系爭538號支
    付命令）聲明參與分配，嗣該抵押土地於民國（下同）87年
    1月13日由訴外人王丁旺以新台幣（下同）28,560,000元拍
    定，原執行法院86年度執字第413號強制執行事件於90年5月
    3日製作分配表（下稱系爭分配表），所列表1次序8被上訴
    人洪淑惠之債權原本9,100,000元，債權利息期間85年9月29
    日起至87年1月13日止，債權利息金額2,118,181元及次序13
    債權原本3,718,181元之債權；同表1之被上訴人陳邱戀柿次
    序14之分配金額1,360,175元及次序15之分配金額102,013元
    ；所列表2次序1之被上訴人吳春長分配金額為2,691,583元
    ，均有錯誤。其中上開被上訴人洪淑惠次序8、13之債權業
    已清償，縱未清償，惟次序8原本9,100,000元，僅其中7,50
    0,000元為本金，其餘1,710,000元為利息，洪淑惠已拋棄該
    債權，又次序8所列債權利息期間及債權利息金額，因兩造
    於85年11月28日簽立協議書第5條約定自85年11月28日起不
    再計息，故系爭分配表1所載次序8部分：被上訴人洪淑惠之
    債權原本9,100,000元，應更正為7,500,000元，債權利息期
    間85年9月29日起至87年1月13日止，應更正為85年9月29日
    起至85年11月27日止，債權利息金額2,118,181元，應更正
    為221,918元；有關次序13之洪淑惠債權原本3,718,181元，
    應予剔除，不得列入分配。至次序14及15之陳邱戀柿債權部
    分，因陳邱戀柿對上訴人負有給付坐落永康鹽行段899之39
    地號土地及其上建號422號建物買賣價金4,260,000元債務，
    經相互抵銷，已無債權可分配，縱未能抵銷，惟陳邱戀柿本
    件參與分配之聲請，既經87年10月6日撤回，依民法第136條
    第2項，視為不中斷，即時效仍從系爭本票到期日84年7月25
    日起算，不因86年12月15日至87年10月6日參與分配而中斷
    。故88年1月18日再具狀參與分配，請求權已罹於3年時效，
    上訴人得拒絕給付。故系爭分配表表1所載次序14被上訴人
    陳邱戀柿之分配金額1,360,175元；次序15被上訴人陳邱戀
    柿之分配金額102,013元，應予剔除，不得列入分配。另表2
    次序1之被上訴人吳春長債權部分，因執行名義未經合法送
    達，且吳春長對上訴人負有給付坐落同段946之1及946之2土
    地買賣價金債務9,343,120元及依民法第544條或541條第1項
    規定應負之賠償義務，經相互抵銷，已無債權可分配，故系
    爭分配表表2所載次序1被上訴人吳春長之分配金額2,691,58
    3元，應予剔除，不得列入分配。是上開分配表所列債權及
    分配金額既有錯誤，爰提起本件分配表異議之訴，聲明求為
    判決：(一)系爭分配表1所載次序8被上訴人洪淑惠之債權原本
    9,100,000元，應更正為7,500,000元；債權利息期間85年9
    月29日起至87年1月13日止，應更正為85年9月29日起至85年
    11月27日止；債權利息金額2,118,181元，應更正為221,918
    元；次序13被上訴人洪淑惠之債權原本3,718,181元，應予
    剔除，不得列入分配。(二)系爭分配表表1所載次序14被上訴
    人陳邱戀柿之分配金額1,360,175元、次序15被上訴人陳邱
    戀柿之分配金額102,013元，均應予剔除，不得列入分配。
    (三)系爭分配表表2所載次序1被上訴人吳春長之分配金額2,69
    1,583元，應予剔除，不得列入分配等語（原審判決駁回上
    訴人之訴，上訴人不服提起上訴，請求廢棄原判決，改判如
    上開聲明）。
二、被上訴人之抗辯：
  (一)洪淑惠部分：依強制執行法第41條第3、4項規定，被上訴人
    應於受反對陳述通知之翌日起10日內，向執行法院為強制執
    行法第41條第1項規定提出起訴之證明，又被上訴人對上訴
    人之聲明異議狀所為反對陳述，執行法院已分別於90年5月3
    0日、90年6月1日送達被上訴人，惟上訴人卻遲至95年1月4
    日始向執行法院為起訴之證明，應受失權效之拘束，故本件
    訴訟已非合法。且伊否認有拋棄1,710,000元之債權，伊於
    系爭87年6月26日執行筆錄雖記載「分配表上普通債權1,710
    ,000元我要放棄」等語，惟此乃因本院執行處87年4月7日製
    作之分配表，已將84年5月10日以前到期之利息1,710,000元
    ，列入利息分配，為免重複受償所為陳述，伊並無拋棄1,71
    0,000元債權之意。又被上訴人否認上訴人所主張其有委託
    王丁旺轉交徵收補償費之半數予被上訴人，用為清償債務之
    情。
  (二)陳邱戀柿部分：伊本件參與分配債權固於87年10月6日執行
    程序稱就受償不足部分請求撤回，但因台南縣稅捐稽徵處退
    還之款項續為分配而製作分配表，且伊表明願續受分配，債
    權自未罹於時效。退言之，伊自86年12月15日起至87年10月
    6日止參與分配期間，已對上訴人為請求，且伊於撤回參與
    分配聲請翌日起6個月內即88年1月19日具狀聲明參與分配，
    亦未罹於時效。縱已罹時效，因上訴人於90年1月19日在本
    院執行處法官訊問時陳稱：對於債權之數額不爭執等語，乃
    對於如附表所示本票債權之承認，不得再以時效業已完成為
    由，拒絕給付。另伊否認有向上訴人購買房地，上訴人主張
    以房地價金為抵銷，並無理由。
  (三)吳春長部分：否認有向上訴人購買台南市○○區○○段946
    之1、946之2土地。上訴人就其主張抵銷之債權存在須負舉
    證之責等語。
  (四)均答辯聲明：上訴駁回。
三、兩造不爭執事項：
  (一)被上訴人陳邱戀柿前以原審法院84年度拍字第3418號民事裁
    定，聲請對於上訴人所有坐落同段217之131地號土地為強制
    執行在案；其後，被上訴人陳邱戀柿於86年12月15日復持系
    爭本票裁定，聲明參與分配。
  (二)坐落同段217之131地號土地，於87年1月13日由王丁旺以28,
    560,000元拍定。
  (三)被上訴人洪淑惠於87年1月15日持系爭4690號支付命令為執
    行名義聲明參與分配；被上訴人吳春長於87年1月17日持系
    爭538號支付命令聲明參與分配。
  (四)原審法院民事執行處拍賣坐落同段217之131地號土地，原為
    臺南縣稅捐稽處新化分處代為扣繳土地增值稅16,440,647元
    ，嗣臺南縣稅捐稽徵處新化分處更正稅額為0元，而將前開
    款項退還原審。
  (五)原審法院於90年5月3日製作系爭分配表，其表1記載次序8被
    上訴人洪淑惠之債權原本9,100,000元；債權利息期間85年9
    月29日起至87年1月13日止；債權利息金額2,118,181元；次
    序13被上訴人洪淑惠之債權原本3,718,181元；次序14被上
    訴人陳邱戀柿之分配金額1,360,175元；次序15被上訴人陳
    邱戀柿之分配金額102,013元；表2記載次序1被上訴人吳春
    長之分配金額2,691,583元。
四、本院得心證理由：
  (一)本件分配表異議之訴部分：
  1.按「債權人或債務人對於分配表所載各債權人之債權或分配
    金額有不同意者，應於分配期日一日前，向執行法院提出書
    狀，聲明異議。執行法院對於異議認為正當，而到場之債務
    人及有利害關係之他債權人不為反對之陳述或同意者，應即
    更正分配表而為分配。異議未依前項規定終結者，應就無異
    議部分先為分配。其更正之分配表，應送達於未到場之債務
    人及有利害關係之他債權人。該債務人及債權人於受送達後
    三日內不為反對之陳述者，視為同意依更正分配表實行分配
    。其有為反對陳述者，應通知聲明異議人。異議未終結者，
    為異議之債權人或債務人，得向執行法院對為反對陳述之債
    權人或債務人提起分配表異議之訴。聲明異議人未於分配期
    日或受通知有反對陳述之情形起十日內向執行法院為起訴之
    證明者，視為撤回其異議之聲明。經證明者，該債權應受分
    配之金額，應行提存。強制執行法第39條第1項、第40條第1
    項、第40條之1及第41條第1項前段、第3項、第4項分別定有
    明文。準此，．．債權人或債務人對於分配表所載之債權或
    分配金額有不同意者，應聲明異議，若債務人或有利害關係
    之他債權人對其異議為反對之陳述，聲明異議人即應於分配
    期日或受通知有反對陳述情形之日起十日內向執行法院為起
    訴之證明，否則其聲明異議視為撤回，原為爭執之債權或分
    配金額自應歸入先為分配之無異議部分。縱執行法院因依法
    變動其他分配債權而重新製作更正分配表，仍不容前已捨棄
    異議權之債權人或債務人對該應先為分配之無異議部分（包
    括未聲明異議或撤回異議及視為撤回者），再行聲明異議並
    提起分配表異議之訴」（最高法院98年度台上字第1730號判
    決參照）。
  2.查，本件原審執行法院於90年5月3日製作系爭分配表，預定
    於90年5月18日實行分配，上訴人於90年5月14日具狀對於系
    爭分配表聲明異議；原審執行法院未依上訴人聲明異議更正
    系爭分配表，而將上訴人之聲明異議狀對於被上訴人及其他
    債權人為送達後，先後於同年5月21日、5月21日、5月22日
    依序送達於被上訴人洪淑惠、陳邱戀柿、吳春長；嗣被上訴
    人吳春長、洪淑惠、陳邱戀柿分別於同年5月22日、5月23日
    、5月25日具狀就上訴人之聲明異議為反對之陳述；原審執
    行法院繼而於90年5月25日、90年5月29日將被上訴人洪淑惠
    、陳邱戀柿之反對陳述通知上訴人，並先後於90年5月30日
    、90年6月1日送達於上訴人，後因被上訴人陳邱戀柿對於上
    訴人提起分配表異議之訴，而未續為分配；嗣原審執行法院
    在被上訴人陳邱戀柿對於上訴人提起之分配表異議之訴事件
    判決確定後，復於94年12月15日發函通知上訴人，其聲明異
    議部分，債權人未同意變更分配表，上訴人即應於10日內為
    起訴之證明，逾期視為撤回異議，該通知於94年12月22日送
    達上訴人於執行時所委任之代理人楊雪貞律師，經原審及本
    院調取系爭執行卷宗核閱屬實（見系爭執行卷(二)第316至324
    、337至338、347、352至360、365至369頁、卷(三)第86、93
    頁）；是上訴人既係於94年12月22日收受原審執行法院通知
    ，則本件分配表異議之訴起訴證明之十日法定期間，應自原
    審執行法院於被上訴人陳邱戀柿對於上訴人提起之分配表異
    議之訴事件判決確定後，復發函通知而於上開94年12月22日
    送達之翌日起算，非自原審執行法院於90年5月30日、90年6
    月1日將被上訴人洪淑惠等反對陳述通知送達上訴人起算。
  3.又上訴人主張上開提出起訴證明之法定期間，應有在途期間
    之適用等語，惟為被上訴人所爭執。按當事人不在法院所在
    地住居者，計算法定期間，應扣除其在途之期間。但有訴訟
    代理人住居法院所在地，得為期間內應為之訴訟行為者，不
    在此限。前項應扣除之在途期間，由司法院定之。民事訴訟
    法第162條定有明文。又民事訴訟法第162條第1項所謂應扣
    除在途期間計算之法定期間，係僅指同法所規定訴訟關係人
    應為一定訴訟行為之期間而言，惟不變期間（例如上訴期間
    、抗告期間）與通常法定期間（例如聲請回復原狀之期間、
    證人及鑑定人請求日費或旅費之期間）始足當之，至就審期
    間，則係使被告準備辯論及到場應訴之期間，而非指其應為
    一定訴訟行為之期間，顯與上述期間之性質不同，自不在適
    用該條項之規定，應扣除在途期間計算之列。（最高法院43
    年台上字第850號判例參照）。又強制執行程序，除本法有
    規定外，準用民事訴訟法之規定。查上開強制執行法第41條
    第3項規定「聲明異議人未於．．十日內向執行法院為前2項
    起訴之證明者，視為撤回其異議之聲明；經證明者，該債權
    應受分配之金額，應行提存。」，依上說明，既要求聲明異
    議人，於受通知十日起向執行法院提出起訴之證明，性質上
    自應認係「其應為一定訴訟行為之期間」，而屬於應扣除在
    途期間計算之法定期間，而有民事訴訟法第162條在途期間
    規定之適用（各級行政法院91年度行政訴訟法律座談會法律
    問題第14則參照），則本件上訴人原住台南縣永康鄉（於10
    0年後始改隸台南市），起訴當時上訴人非居住原審執行法
    院所在地台南市，且該執行代理人係住於高雄市之楊雪貞律
    師，亦非於原審執行法院所在地有事務所，而永康鄉在途期
    間為2日，是本件法定10日期間應自送達之日（即94年12月
    22日）之翌日起算，扣除2日在途期間，於95年1月3日始屆
    上開法定期間。則上訴人此部分之主張應扣除2日在途期間
    ，自無不合。
  4.本件上訴人之執行代理人於94年12月22日收受原審執行法院
    通知（應於10日內為起訴之證明，逾期視為撤回異議）後，
    上訴人已於95年1月3日向原審執行法院陳報起訴情事，有原
    審收狀戳足稽（見原審95年度補字第7號卷宗第3頁、系爭執
    行事件卷(三)第116頁），亦經本院及原審調取系爭執行事件
    卷宗核閱無訛，是其並未逾期，應屬合法。被上訴人抗辯原
    審執行法院分別於90年5月30日、90年6月1日將被上訴人之
    反對陳述狀通知上訴人，惟上訴人卻遲至95年1月4日始向執
    行法院為起訴之證明，應受失權之拘束，上訴人之本件訴訟
    ，尚非合法云云，並無可採。
  (二)被上訴人洪淑惠部分：
  1.上訴人主張：被上訴人洪淑惠前因上訴人清償債務，而撤回
    原審84年度執字第4171號強制執行事件之聲請在卷，洪淑惠
    不得再持已經清償之系爭4690號支付命令（見本院調閱原審
    86執413號卷參與分配卷5第3頁）主張債權，並提出原審法
    院85年5月1日84南院武執速字第4174號函為證（下稱41、74
    號函、見原審卷(二)第217頁），惟為被上訴人洪淑惠所否認
    ，經查：依上訴人提出之上開4174號函內容所示：「(1)本院
    84年執字第4174號債權人洪淑惠與債務人張金寶間強制執行
    事件，．．(2)茲以本案業經債權人請求撤回執行，請即辦理
    塗銷查封，並檢附塗銷查封登記後之謄本．．等語」，僅可
    知債權人即被上訴人洪淑惠曾撤回該原審法院84年執字第41
    74號強制執行事件，惟撤回之原因甚多，尚難據其為上訴人
    已為清償之證明。參以上訴人就原審執行法院於87年4月7日
    首次製作之分配表，於87年4月21日具狀聲明異議時，僅提
    出兩造85年11月28日簽立之協議書（下稱系爭協議書-見原
    審系爭執行事件卷宗卷(一)第208頁至第211頁），陳稱：「分
    配表（指87年4月7日分配表）次序7（指王丁旺）、次序8（
    指洪淑惠）所載之利息期間均應自85年9月29日至87年1月13
    日，各計472日，年利18%，利息各為1,745,750元，且依雙
    方協議書第5條，系爭拍賣之不動產出售時，僅須給付本金
    及利息，即不須給付違約金，本金利息合計各為9,245,750
    元」等語（見同上卷208頁背面）；嗣於原審執行法院87年6
    月26日通知上訴人到場調查時亦僅陳稱：「我們原先就跟債
    權人達成協議，利息繳到85年9月28日，王丁旺及洪淑惠的
    利息都是一樣到85年9月28日，債權人說利息自83年12月8日
    起算，不符事實」等語，經原審及本院調取系爭執行事件卷
    宗核閱屬實（見同上卷(一)第236頁），均未見提及業於84年
    間有何清償債務情事，且由上開系爭協議書尚載上訴人向洪
    淑惠、王丁旺借款本金計1820萬元，暨上訴人已支付利息至
    85年9月28日乙情，並無其他事證得為清償之證明，堪認上
    訴人此部分清償債務之主張，並無足採。其據以主張被上訴
    人洪淑惠不得再持系爭4690號支付命令主張債權，即不足採
    。
  2.上訴人又主張：伊於85年5月28日自永康市公所領得因徵收
    伊所有坐落同段358之17地號土地徵收補償費面額9,139,200
    元之支票以後，業將該支票交予王丁旺，委由王丁旺將前開
    徵收補償費之半數4,569,600元（下稱系爭補償費）交付被
    上訴人洪淑惠，用以清償上開債務等語，惟為被上訴人洪淑
    惠所否認，並以前詞置辯。經查：
  (1)依上訴人另案訴請王丁旺返還不當得利起訴書所載：其於85
    年5月28日領取用以給付坐落同段358之17地號土地徵收補償
    費之支票以後，將該支票交予王丁旺，惟王丁旺並未轉交洪
    淑惠等語，有原審及本院調閱原審97年度訴字第438號返還
    不當得利事件卷查核屬實（見調閱之原審97年度訴字第438
    號卷第4頁），及王丁旺於該案具狀陳稱：上訴人於85年5月
    28日領得徵收補償費9,139,200元，上訴人除將該徵收補償
    費交付王丁旺清償欠款外，雙方並就此筆借款為結算，上訴
    人清償完畢後，王丁旺即將所有憑證交還上訴人；另王丁旺
    亦否認上訴人有以徵收補償費9,139,200元之半數清償洪淑
    惠欠款之事實等語（見同上卷第314、315頁），且該不當得
    利案上訴人亦遭法院判決敗訴確定在案，足認被上訴人洪淑
    惠並無自王丁旺處收受系爭補償費用以清償上訴人對其所負
    債務，上訴人此部分之主張，已無足採。
  (2)另參以上訴人於85年5月28日領取並交付王丁旺上開補償費
    後，嗣於同年11月28日與被上訴人洪淑惠、訴外人王丁旺結
    算簽立上開系爭協議書時，上訴人尚承諾積欠王丁旺及被上
    訴人洪淑惠18,200,000元，卻未見提及補償費清償之情事，
    已如上述。
  (3)上訴人雖主張：若非洪淑惠於85年5月28日從王丁旺領取該
    358之17地號土地徵收款之半數即456萬9600元，使85年9月
    28日以前之利息得以償還，利息何須計算至85年9月28日？
    且王丁旺表示上訴人的錢還了，票不拿回去，都被洪淑惠與
    吳春長騙走，足見該徵收款應用以清償洪淑惠與王丁旺共有
    之債權，王丁旺才會作此表示；否則，王丁旺何不直接向上
    訴人表示該徵收款9,139,200元要用於清償其1千萬元債權即
    可，且王丁旺所稱對上訴人之該1,000萬元債權不實云云。
    惟查，被上訴人洪淑惠並無自王丁旺處收受系爭補償費，已
    如前述，上訴人此部分之主張關於向被上訴人洪淑惠為清償
    之事實，係屬於有利於己之事實，仍未據舉出確證以實其說
    ，亦不足採為有利於上訴人之認定。
  (4)至上訴人雖又提出錄有王丁旺配偶即訴外人陳秀華稱：「是
    啊，什麼事項都是我和他一起去，那陣子都是淑惠在處理的
    ，也不是阮頭家在處理」、「沒有，都淑惠啊，都是淑惠在
    簽收，我們較不識字啦，我先生也不識多少字，都是她在處
    理」、「她的人很奸鬼」、「她的人，真野蠻」、「她那時
    就與吳春長串通」、「我向我大姐說她的人作代書業，真利
    害，我就向我大姐私下透露，若要合夥就找自己姐妹，不要
    找別人」、「憑良心講，你老爸太古意」、「我們以前將手
    中持有你們的票交給她，難道她沒有還你們」等語之錄音譯
    文1份為證（見原審卷(三)第6、7頁）。惟查陳秀華乃王丁旺
    之配偶，並非王丁旺本人，且陳述不免偏頗迴護王丁旺，已
    難遽信；況細繹前開對話，僅屬閒聊，且未明確有親聞親見
    有關上訴人委託王丁旺將系爭補償費交付被上訴人洪淑惠之
    事實，徒謂以前持有之票交給她，她沒有還你們云云，究係
    何種票，說明何種事實均不詳細，自仍不足據為有利上訴人
    之認定。至上訴人擬於本院再聲請傳喚證人王丁旺、陳秀華
    ，已無必要，合併說明。
  (5)依上說明，上訴人主張：已對洪淑惠清償之事實云云，既未
    舉出確證以實其說，則上訴人之主張已委由王丁旺將系爭補
    償費交付被上訴人洪淑惠清償上開債務，自無可取。從而，
    上訴人之請求將系爭分配表1所示被上訴人洪淑惠次序13之3
    ,718,181元債權剔除，即屬無據。
  3.上訴人又主張依系爭87年6月26日執行筆錄記載，被上訴人
    洪淑惠欲拋棄1,710,000元債權，系爭分配表1所載次序8被
    上訴人洪淑惠之債權原本9,100,000元，應更正為7,500,000
    元；且依系爭協議書第5條之約定，僅積欠自85年9月29日起
    至85年11月27日止之利息等語，然為洪淑惠所否認，而以前
    開情詞置辯。經查：
  (1)被上訴人洪淑惠於原審執行法院87年6月26日通知其到場調
    查時雖陳稱：「分配表上普通債權1,710,000元部分，我要
    放棄」等語，惟該陳述乃因上訴人對於原審執行法院87年4
    月7日製作之分配表（下稱87年4月7日分配表）次序8記載被
    上訴人洪淑惠債權種類第1順位抵押權之債權原本7,500,000
    元，債權利息期間84年5月11日起至87年1月13日止，利率年
    利20%，違約金期間84年5月11日起至87年1月13 日止，利率
    月利3%；次序14記載被上訴人洪淑惠債權種類票款之債權原
    本1,710,000元（見系爭執行卷(一)第185頁、第186頁），具
    狀聲明異議，陳稱：「債務人積欠債權人王丁旺、洪淑惠之
    債務，債務人支付利息已付至85年9月28日，且約定利率為
    18%，有債務人與債權人王丁旺、洪淑惠之協議書為憑，故
    而分配表（指87年4月7日分配表）次序7（指王丁旺）、次
    序8（指洪淑惠）所載之利息期間均應自85年9月29日至87年
    1月13日，各計472日，年利18%，利息各為1,745,750元，且
    依雙方協議書第5條，系爭拍賣之不動產出售時，僅須給付
    本金及利息，即不須給付違約金，本金利息合計各為9,245,
    750元」等語，已如上述，而通知上訴人、被上訴人洪淑惠
    及訴外人王丁旺至院查明；上訴人雖於原審執行法院調查時
    ，陳稱：「我們原先就跟債權人達成協議，利息繳到85年9
    月28日，王丁旺及洪淑惠的利息都是一樣到85年9月28日，
    債權人說利息自83年12月8日起算，不符事實」等語；被上
    訴人洪淑惠、王丁旺再稱：「債務人本積欠本金15,000,000
    元及利息，後來把『利息加入本金』為18,200,000元，亦即
    協議書上的金額，我們參與分配的金額，是本金15,000,000
    元算。也就是照原來本金，所以利息應從83年12月8日起算
    」等語；其後，洪淑惠始稱：「另分配表上普通債權1,710,
     000元部分，我要放棄」等語，原審執行處書記官並即於洪
    淑惠前開陳述記載之末行緊接記載「債權人洪淑惠，王丁旺
    均同意按債務人異議之18,200,000元為本金，利息自85年9
    月29日起至清償日止，年息18%，違約金不計算。製作分配
    表」等語，此有該執行筆錄可稽（見系爭執行卷(一)第236頁
    ）。衡情若被上訴人洪淑惠前開陳述之真意，確係拋棄1,71
    0,000元債權，理應於表示拋棄之後，向該執行法官表示以7
    ,500,000元為本金，應無隨即與王丁旺同向該執行法官陳稱
    同意依上訴人異議之內容，以18,200,000萬元為本金，利息
    自85年9月29日起算之理。可見被上訴人洪淑惠於原審87年6
    月26日通知其到場調查時所稱放棄1,710,000元之真意，應
    係同意上訴人依系爭協議書之約定，即其與王丁旺共計以18
    ,200,000元為本金，利息自85年9月29日起，按週年利率18%
    計算，87年4月7日分配表次序14所載之1,710,000元，不再
    列入分配（避免重覆計算利息而已），而非拋棄1,710,000
    元債權之意。
  (2)參以，上訴人於87年6月26日被上訴人洪淑惠、王丁旺陳稱
    同意以18,200,000元為本金，利息自85年9月29日起至清償
    日止，以週年利率18%計算利息以後，未為反對之陳述，此
    觀之系爭87年6月26日執行筆錄之記載自明（見系爭執行卷
    (一)第236、237頁）；且原審執行法院於87年6月26日製作之
    分配表（下稱87年6月26日分配表），其次序8記載被上訴人
    洪淑惠之債權原本9,100,000元，債權利息期間85年9月29日
    起至87年1月13日止，利率年利18%，分配金額5,967,187元
    ，不足額5,250,994元部分；．．（見系爭執行卷(一)第242頁
    ），該分配表在87年7月4日送達於上訴人，然上訴人於87年
    7月28日具狀對於該分配表聲明異議時，亦僅陳稱：「債務
    人並未積欠債權人林富美、陳燦耀、陳麗娟、吳春長任何債
    務，……，不應列入分配表…」等語，而未對於87年6月26
    日分配表上所載被上訴人洪淑惠之債權原本、利息期間及分
    配金額表示異議；嗣原審並已就上訴人未異議部分，先分配
    予被上訴人洪淑惠、王丁旺、陳邱戀柿，業經本院及原審調
    取系爭執行事件卷宗核閱屬實，並有原審發還領款收據附於
    系爭執行事件卷宗足稽（見系爭執行卷(一)第256頁、第287條
    之2），若被上訴人洪淑惠前開陳述之真意，確在拋棄1,710
    ,000元債權，上訴人豈有可能既未於當場表示異議，請求更
    正本金，復未於87年7月28日具狀聲明異議時，對於87年6月
    27日分配表上所載被上訴人洪淑惠之債權原本、利息期間及
    分配金額表示異議之可能？益徵被上訴人洪淑惠前開陳述，
    並無拋棄1,710,000債權之意。上訴人此部分之主張，並無
    足採。
  (3)依上說明，本件上訴人對原審執行法院87年6月26日分配表
    所列次序8記載被上訴人洪淑惠之債權原本9,100,000元，債
    權利息期間85年9月29日起至87年1月13日止，利率年利18%
    ，分配金額5,967,187元，不足額5,250,994元（見系爭執行
    卷(一)第244頁背面），既無異議，如前所述，依上說明，已
    不得再事爭執並提起分配表異議之訴，故上訴人此部分之主
    張：系爭分配表表1所載次序8被上訴人洪淑惠之債權原本9,
    100,000元，應更正為7,500,000元，及主張依系爭協議書第
    5條之約定，僅積欠自85年9月29日起至85年11月27日止之利
    息云云，並非有據。
  (4)再查，依系爭協議書第1條已約定：「甲方（指上訴人）以
    第2條所述土地設定抵押權，向乙方（指被上訴人洪淑惠、
    訴外人王丁旺）借貸本金計18,200,000元整，雙方約定利率
    為年息18%，甲方支付利息予乙方，已付計算至85年9月28日
    止之利息無誤。第5條約定：本標的物已設定第一順位抵押
    權予乙方，乙方同意即日起不收取利息；但甲方將本標的物
    出售時，應依第1條所述之本金及利率清償之」（見原審卷
    (一)第120頁）。參以上訴人於87年4月21日具狀聲明異議時，
    具狀陳稱：「分配表（指87年4月7日分配表）次序7（指王
    丁旺）、次序8（指洪淑惠）所載之利息期間均應自85年9月
    29日至87年1月13日，各計472日，年利18%，利息各為1,745
    ,750元，且依雙方協議書第5條，系爭拍賣之不動產出售時
    ，僅須給付本金及利息，即不須給付違約金，本金利息合計
    各為9,245,750元」等語（見系爭執行事件卷(一)第208頁至第
    210頁），主張其依系爭協議書第5條之約定，僅應自85年9
    月29日起至87年1月13日即系爭協議書第2條所稱之不動產拍
    定之日止，按週年利率18%計算利息。可見上訴人乃因與被
    上訴人洪淑惠、訴外人王丁旺約定，由上訴人以系爭協議書
    第2條所定之不動產設定抵押權予被上訴人洪淑惠、王丁旺
    ，被上訴人洪淑惠、王丁旺同意暫時不向上訴人收取利息，
    惟如上訴人將系爭協議書第2條所定之不動產出賣時，應按
    系爭協議書第1條之約定計算利息，即自85年9月29日起至出
    賣之日止，按週年利率18%計算之利息。系爭協議書第2條所
    稱之不動產即坐落同段217之131地號土地，既於87年1月13
    日拍定，此經本院及原審調取系爭執行事件卷宗核閱無訛（
    見同上卷卷(一)第166頁），上訴人依系爭協議書第5條及第1
    條之約定，自應給付自85年9月29日起至87年1月13日止，按
    週年利率18%計算之利息。準此，系爭分配表表1所載次序8
    被告洪淑惠之債權利息期間85年9月29日起至87年1月13日止
    ，利率年利18%，並無違誤。則上訴人主張依系爭協議書第5
    條之約定，僅積欠自85年9月29日起至85年11月27日止之利
    息，顯與其與被上訴人洪淑惠、王丁旺間所訂系爭協議書之
    內容不符，亦不足採。
  4.上訴人主張系爭分配表表1所載次序8被上訴人洪淑惠之債權
    利息金額應為221,918元部分：
    按系爭分配表1所載次序8被告洪淑惠之債權原本為9,100,00
    0元，債權利息期間85年9月29日起至87年1月13日止（合計4
    72日），年利18%，已如前述，該期間債權利息金額為2,118
    ,181元（計算式：9,100,000×472（日）×18%÷365＝2,11
    8,181，小數點以下4捨5入）。則上訴人主張：系爭分配表1
    所載次序8被上訴人洪淑惠之債權利息金額應為221,918元，
    亦無足採。
  5.上訴人又再主張：被上訴人洪淑惠750萬債權原本，於90年5
    月3日之分配表中，已獲分配6,019,688元，嗣台南稅捐稽徵
    處撥還扣款16,440,647元後，洪淑惠又於94年12月15日之分
    配表之再獲分配153萬2813元(見原審卷(一)第69頁附註一) ，
    故洪淑惠之債權750萬元，已全數清償無誤，但90年5月3日
    之分配表上尚以本金分配不足160萬元列示，即屬有誤云云
    。惟按清償人所提出之給付，應先抵充費用，次充利息，次
    充原本；其依前二條之規定抵充債務者亦同。民法第323條
    定有明文。本件上訴人就系爭分配表1次序8之利息債權為至
    87年1月13日止為2,118,181元，債權原本為9,100,000元，
    依上規定，應先抵充債權人即被上訴人之利息，再抵充原本
    ，故上訴人此部分之主張系爭分配表1次序8債權原本均已獲
    分配清償云云，亦非有據，委無足採。
  (三)被上訴人陳邱戀柿部分：
  1.上訴人主張：以被上訴人陳邱戀柿積欠上訴人之不動產買賣
    價金債務，與上訴人積欠被上訴人陳邱戀柿之上開債務互為
    抵銷乙情，為被上訴人陳邱戀柿否認，而以前詞置辯。經查
    ：
  (1)按當事人主張有利於己之事實者，就其事實有舉證責任，民
    事訴訟法第277條定有明文。又同法第400條第2項對經裁判
    之抵銷數額，復明定有既判力，則主張抵銷之當事人就所主
    張抵銷之債權及數額確實存在之事實自負有舉證責任（最高
    法院88年度台上字第3398號判決參照）。查，上訴人主張：
    於85年11月28日與被上訴人陳邱戀柿簽訂系爭不動產買賣契
    約，將坐落同段899之39地號土地，及建號422號建物，以
    4,260,000元出賣予被上訴人陳邱戀柿云云，雖並提出系爭
    不動產買賣契約影本1份（見原審卷(一)第67頁）為證，但為
    被上訴人陳邱戀柿所否認；查系爭不動產買賣契約雖名為「
    買賣契約」，惟依系爭不動產買賣契約左上角之附約記載「
    產權移轉甲方（指被上訴人陳邱戀柿）名義後由甲方向銀
    行重新貸款，貸款金額之利息由乙方（即上訴人）全部負擔
    。乙方倘因利息無法繳付而受銀行裁定拍賣時，應於壹個
    月內無條件搬離現居住房屋，不得異議。銀行貸款金額扣
    除甲方代為清償尾款之一切抵押權貸款及全部稅金費用，不
    足部份，另行處理」等語（見同上卷頁），衡情若上訴人確
    有將上開不動產出賣予被上訴人陳邱戀柿，豈有上開不動產
    產權所有權移轉登記予被上訴人後，竟由被上訴人重新向銀
    行貸款而貸款之利息仍由上訴人全部負擔之理？焉有約定上
    訴人因無法繳付利息，以致上開坐落同段899之39地號土地
    及建號422號建物為法院拍賣時，始應搬離之可能？又何有
    約定被上訴人陳邱戀柿另向銀行貸款之金額扣除代為清償尾
    款一切抵押權貸款及全部稅金費用，不足部分，另行處理之
    必要？惟上開買賣標的物過戶後房屋尚由出賣人佔用，又抵
    押貸款金額非約定用為清償價金，而係清償買受人代為清償
    尾款之一切抵押權貸款及稅金，而貸款利息仍由出賣人負擔
    而非買受人負擔等情，已與一般買賣相違，而較符合係上訴
    人借用被上訴人名義重新辦理貸款，可見該「買賣契約」之
    目的應在於上訴人辦理重新貸款而已，上訴人據其主張兩造
    買賣契約存在，已非可採。
  (2)上訴人雖主張：與被上訴人陳邱戀柿簽訂系爭不動產買賣契
    約時，並無附約之約定等語。惟查，經臺灣臺南地方法院檢
    察署（下稱台南地檢署）檢察官將系爭不動產買賣契約送請
    內政部警政署刑事警察局（下稱刑事警察局）鑑定，結果以
    ：系爭不動產買賣契約上共有3處印文、指印與附約文字重
    疊位置，其中標示A位置，因重疊處特徵不顯，無法鑑定；
    標示B位置，經檢視判定係先印上附約文字，再蓋用「張金
    寶」之印文；標示C位置，經檢視判定係先印上附約文字，
    再蓋上指印，業經本院及原審依職權調取該署97年度他字第
    601號卷宗核閱屬實，並有刑事警察局97年11月18日刑鑑字
    第0970163199號鑑定書影本1份在卷可按（見原審卷(三)第129
    頁），可見上訴人乃於系爭不動產買賣契約之附約記載以後
    ，始蓋用其印章。則上訴人既係於系爭不動產買賣契約之附
    約記載以後，始蓋用其印章，上訴人與被上訴人陳邱戀柿簽
    訂系爭不動產買賣契約時，系爭不動產買賣契約上，應已有
    附約之約定存在。參以上訴人與被上訴人陳邱戀柿所持有之
    系爭不動產買賣契約，其正面及背面均有附約之記載，已經
    原審當庭勘驗屬實，並有言詞辯論筆錄1份在卷可按（見原
    審卷(一)第170頁），益徵上訴人與被上訴人陳邱戀柿簽訂系
    爭不動產買賣契約時，系爭不動產買賣契約上，已有附約之
    約定存在，而非被上訴人陳邱戀柿於其持有之系爭不動產買
    賣契約內，自行填載。上訴人主張與被上訴人陳邱戀柿簽訂
    系爭不動產買賣契約時，並無附約之約定等語，應與事實不
    符，不足採信。
  (3)此外，上訴人復未能舉出其他證據以實其說，上訴人此部分
    之主張，自不足採；其據以主張被上訴人陳邱戀柿積欠其前
    開買賣價金債務，亦無足取。
  (4)又按二人互負債務，而其給付種類相同，並均屆清償期者，
    各得以其債務，與他方之債務，互為抵銷。民法第334條第1
    項定有明文。次按，債務之抵銷，以雙方當事人互負債務為
    必須具備之要件，若一方並未對他方負有債務，則根本上即
    無抵銷之可言（最高法院18年上字第1709號判例參照）。查
    上訴人主張：被上訴人陳邱戀柿對其負有前開買賣價金債務
    ，既不足採，依上說明，自無從抵銷。從而，上訴人主張業
    以被上訴人陳邱戀柿積欠上訴人之前開買賣價金債務，與上
    訴人積欠被上訴人陳邱戀柿之上開債務互為抵銷云云，即非
    有據，並無足採。
  2.被上訴人陳邱戀柿對於上訴人之如系爭本票裁定附表所示本
    票債權部分，其請求權是否罹於時效部分：
  (1)按票據上之權利，對匯票承兌人及本票發票人，自到期日起
    算；見票即付之本票，自發票日起算；3年間不行使，因時
    效而消滅；對支票發票人自發票日起算，一年間不行使，因
    時效而消滅。票據法第22條第1項定有明文。又匯票及本票
    之利息，共有下列二種，其一為票據法第28條第1項規定之
    發票人所得記載對於票據金額支付之利息（下稱約定利息）
    ，即自發票日或約定利息起算日起至到期日止之利息，其二
    為票據法第97條第1項第2款規定之遲延利息（下稱遲延利息
    ），即自到期日起至清償日止之遲延利息。不論係約定利息
    或遲延利息，均係依票據法之規定，且其利率亦分別係適用
    票據法第28條第2項或第97條第1項第2款之規定，均應屬於
    票據上之權利，其各期給付請求權，自應適用票據法第22條
    第1項關於票據上權利消滅時效之特別規定，而無民法第126
    條規定之適用。次按，消滅時效，因請求而中斷，民法第12
    9條第1項第1款定有明文。此之「請求」，係指債權人於訴
    訟外，向債務人表示行使債權之意思。本票執票人聲請裁定
    本票強制執行之行為，雖非起訴，而屬非訟事件，惟係經由
    法院向本票債務人表示行使本票債權之意思，自屬民法第12
    9條第1項第1款之「請求」而發生中斷時效之效果（最高法
    院93年度台上字第2329號判決參照）。
  (2)次按，消滅時效，因左列事由而中斷：「1請求。．．。左
    列事項，與起訴有同一效力：5、開始執行行為或聲請強制
    執行」。民法第129條第1項、第2項分別定有明文。復按「
    聲明參與分配亦屬聲請強制執行，依民法第129條第2項第5
    款之規定，應認與起訴有同一效力，發生消滅時效中斷之效
    力」；又按「民法第130條規定：時效因請求而中斷者，若
    於請求後6個月內不起訴，視為不中斷。此之所謂起訴，對
    於已取得執行名義之債務，係指依同法第129條第2項第5款
    規定與起訴有同一效力之開始強制執行或聲請強制執行而言
    。而同條第1項第1款所稱之『請求』，並無需何種之方式，
    祇須債權人對債務人發表請求履行債務之意思，即為已足。
    故時效因撤回強制執行之聲請，或其聲請被駁回而視為不中
    斷者，如債權人之聲請狀或其他執行法院所發令債務人履行
    債務之文書，經送達於債務人之時，即應視為債權人已對債
    務人為履行之請求，且於強制執行程序進行中，其請求之狀
    態仍屬繼續，應解為債權人得自該強制執行程序終結之翌日
    起6個月內另行聲請強制執行，而保持中斷時效之效力」（
    最高法院82年度台上字第259號判決、86年度台上字第2523
    號判決、88年度台上字第1315號判決參照）。經查，本件被
    上訴人陳邱戀柿乃持系爭本票裁定，於86年12月15日具狀聲
    明參與分配，有民事聲請參與分配狀上原審收狀戳足稽，業
    據原審及本院調取系爭執行事件卷宗核閱無訛（見系爭執行
    卷(四)第1頁）。觀之系爭本票裁定之內容，可知系爭本票裁
    定乃准許被上訴人陳邱戀柿就如裁定附表所示本票之票面金
    額，及各自如裁定附表所示之利息起算日起，均至清償日止
    ，按年息6%計算之利息，得為強制執行，亦即准許被上訴人
    陳邱戀柿就如裁定附表所示本票之票款本金債權、遲延利息
    債權，得為強制執行，此經本院及原審調取本院85年度票字
    第1582號卷核閱無訛，依上說明，雖屬民法第129條第1項第
    1款所稱之請求，而發生時效中斷之效力，惟因被上訴人陳
    邱戀柿未即於請求後6個月內起訴，依民法第130條之規定，
    被上訴人陳邱戀柿對於上訴人之如附表所示本票之票款本金
    債權、遲延利息債權請求權之消滅時效視為不中斷。
  (3)次查，被上訴人陳邱戀柿對於上訴人之如系爭本票裁定附表
    所示本票之票款本金債權、遲延利息債權請求權之消滅時效
    ，自因被上訴人陳邱戀柿於86年12月15日具狀聲明參與分配
    而中斷。嗣被上訴人陳邱戀柿雖於87年10月6日向原審執行
    法院陳稱：「本件經拍賣債務人之不動產後，受償金額尚有
    不足，不足部分請求撤回」等語（見系爭執行卷(一)第305頁
    ），惟因被上訴人陳邱戀柿前開陳述，乃表示就拍賣上訴人
    所有坐落同段217之131地號土地所得之價金受分配以後，如
    受償金額尚有不足，不足部分，請求撤回；而系爭分配表乃
    原審執行法院就原先代臺南縣稅捐稽徵處扣繳，嗣經臺南縣
    稅捐稽徵處「退還之款項」續為分配，此一分配並非於執行
    程序終結後對債務人之財產繼續為強制執行處分，而係就執
    行程序終結前漏未處理之事項，補行處理，亦即就拍賣上訴
    人所有坐落同段217之131地號土地所得、尚未分配之價金續
    為分配，此參之原審執行法院於88年1月11日以86年南院慶
    執方字第413號通知，通知債權人、債務人請於收受該通知
    後5日內，具狀向原審聲明是否願就臺南縣稅捐稽徵處退還
    之土地增值稅續為分配，理由中並說明此一金額為原拍賣價
    金之一部，即可明瞭，有上開函文1份在卷可稽（見系爭執
    行卷(一)第312頁），應不在被上訴人陳邱戀柿撤回參與分配
    聲明之範圍內，被上訴人陳邱戀柿對於上訴人之如系爭本票
    裁定附表所示本票，其票款本金債權、遲延利息債權請求權
    之消滅時效，亦不因之而視為不中斷。準此，被上訴人陳邱
    戀柿對於上訴人之如附表所示本票之票款本金債權、遲延利
    息債權請求權，應未罹於時效。上訴人誤認被上訴人陳邱戀
    柿撤回請求之範圍，而主張陳邱戀柿參與分配之聲請，既經
    87年10月6日撤回，依民法第136條第2項，視為不中斷，即
    時效仍分別從系爭本票到期日84年7月25日、84年10月25日
    起算，不因86年12月15日至87年10月6日參與分配而中斷。
    故88年1月18日再具狀參與分配，已罹於3年時效云云，尚無
    足採。
  (4)即認被上訴人陳邱戀柿於原審執行法院所為之前開撤回請求
    ，已生撤回參與分配聲明之效力，被上訴人嗣於88年1月19
    日具狀聲明參與分配，乃重新聲明參與分配，依上說明，於
    86年12月15日起至87年10月6日止被上訴人陳邱戀柿參與分
    配期間，仍應視為已對上訴人為請求，且於強制執行程序進
    行中，其請求之狀態仍屬繼續，被上訴人陳邱戀柿仍得於強
    制執行程序因其撤回參與分配之聲明而終結之翌日起6個月
    內另行聲請強制執行，而保持中斷時效之效力。則本件被上
    訴人陳邱戀柿於撤回參與分配聲明之翌日起6個月內，於88
    年1月19日復具狀聲明參與分配（參見系爭執行卷(一)第322頁
    ），亦未罹於時效。
  (5)綜據上述，被上訴人陳邱戀柿本件參與分配之債權並未罹時
    效。上訴人主張系爭分配表1所示被上訴人陳邱戀柿次序14
    之1,360,175元、次序15之票款及其他利息債權共102,013元
    均不存在，並非有據，為無理由。
  (三)被上訴人吳春長部分：
  1.上訴人之主張：系爭538號支付命令並未確定為由，提起分
    配表異議部分：
  (1)按執行名義成立後，如有消滅或妨礙債權人請求之事由發生
    ，債務人得於強制執行程序終結前，向執行法院對債權人提
    起異議之訴。如以裁判為執行名義時，其為異議原因之事實
    發生在前訴訟言詞辯論終結後者，亦得主張之。執行名義無
    確定判決同一之效力者，於執行名義成立前，如有債權不成
    立或消滅或妨礙債權人請求之事由發生，債務人亦得於強制
    執行程序終結前提起異議之訴。依前2項規定起訴，如有多
    數得主張之異議原因事實，應一併主張之。其未一併主張者
    ，不得再行提起異議之訴。強制執行法第14條第1項、第2項
    、第3項分別定有明文。債務人對於有執行名義而參與分配
    之債權人為異議者，僅得以第14條規定之事由，提起分配表
    異議之訴。同法第41條第2項亦有明文。準此，債務人對於
    以與確定判決有同一效力之執行名義參與分配之債權人為異
    議者，僅得以執行名義「成立後」，有消滅或妨礙債權人請
    求之事由發生，提起分配表異議之訴；若執行名義並未成立
    ，債務人僅得依同法第12條第1項規定，於強制執行程序終
    結前，聲明異議，尚不得提起分配表異議之訴（最高法院95
    年度台上字第2415號判決參照）。
  (2)查被上訴人吳春長本件參與分配之執行名義為以與確定判決
    有同一效力之系爭538號支付命令暨支付命令確定證明書各
    乙紙，業經本院及原審調取系爭執行事件卷宗核閱無訛（見
    系爭執行卷參與分配卷(六)第1至2頁），依上說明，上訴人僅
    得以系爭538號支付命令之執行名義「成立後」，有消滅或
    妨礙債權人請求之事由發生，對於被上訴人吳春長提起異議
    之訴。準此，上訴人之主張被上訴人吳春長所持系爭538號
    支付命令並未合法送達上訴人，應未確定之事實云云，縱或
    屬實，亦僅上訴人得依強制執行法第12條第1項規定，於強
    制執行程序終結前，向原審執行法院聲明異議，尚不得據以
    提起分配表異議之訴。
  2.上訴人另主張以被上訴人吳春長依民法第541條第1項、第54
    4條規定積欠上訴人之1,032,200元債務，與上訴人積欠被上
    訴人之上開債務互為抵銷部分：
  (1)按受任人因處理委任事務，所收取之金錢、物品及孳息，應
    交付於委任人，民法第541條第1項定有明文。該條項所稱之
    金錢，應指與委任事務有關，而須歸委任人取得者，至於因
    處理委任事務而應支出之金錢，應不屬於該條項所稱之金錢
    。次按受任人因處理委任事務有過失，或因逾越權限之行為
    所生之損害，對於委任人應負賠償之責，民法第544條雖有
    明文，惟上開規定之適用，以受任人因處理委任事務有過失
    ，或因逾越權限之行為，致受任人發生損害，為其要件，若
    受任人處理委任事務無過失，或無逾越權限之行為，自無上
    開規定之適用。
  (2)上訴人雖主張：被上訴人吳春長未依與伊之約定，為上訴人
    清償伊積欠永康市農會之利息1,032,200元，伊依第541條第
    1項、第544條之規定，對於被上訴人吳春長有1,032,200元
    債權存在云云，惟為被上訴人吳春長所否認，而以前揭情詞
    置辯。經查，上訴人主張曾經委由被上訴人吳春長，為其清
    償其積欠永康市農會之利息之事實，核與被上訴人吳春長於
    原審言詞辯論時陳稱：上訴人所指王勝武依其指示匯至吳春
    長帳戶之款項，乃以清償上訴人積欠永康市農會之利息債務
    之意而交付等語相符（見原審卷(一)第245頁），堪信實在；
    惟查，上訴人積欠永康市農會之利息債務1,125,105元，業
    已清償之事實，並有上開永康市農會覆原審之99年1月14日
    永農信字第0990200028號函暨檢附之85年12月26日永康市農
    會放款本金、利息之收入傳票1紙附卷可稽（見原審卷(一)第2
    73頁、卷(三)第29頁），足見被上訴人吳春長抗辯已為上訴人
    清償上訴人積欠永康市農會之利息債務1,032,200元等語，
    應堪採信。
  (3)至上訴人雖又主張被上訴人吳春長未依其指示，以王勝武匯
    至被上訴人吳春長於臺南區中小企業銀行永大分行（下稱南
    企永大分行）所開立存款帳戶內之1,032,200元，清償上訴
    人積欠永康市農會之利息等語。惟按，銀行接受客戶之存款
    ，其與存戶間，乃屬金錢寄託關係。寄託物為金錢時，推定
    其為消費寄託，而消費寄託自受寄人受領該寄託之金錢時起
    ，即準用關於消費借貸之規定，則該金錢之所有權已移轉於
    受寄人（最高法院93年度台上字第2649號判決參照）。本件
    王勝武受上訴人指示將款項匯入被上訴人吳春長於南企永大
    分行開立之帳戶同時，上開款項之所有權業以縮短給付之方
    式，先移轉為被上訴人吳春長所有，再移轉為南企永大分行
    所有；嗣被上訴人吳春長究係先請求南企永大分行返還同額
    之金錢，再持以為上訴人清償，抑或以其現有或自他處取得
    之金錢，持以為上訴人清償，在法律上均係屬於其所有之金
    錢，自不得以被上訴人吳春長未請求南企永大分行返還同額
    之金額，再持以為上訴人清償債務，即認被上訴人吳春長處
    理委任事務有何過失或逾越權限之行為。
  (4)又查，被上訴人吳春長既受上訴人之委任，為上訴人清償積
    欠永康市農會之利息，該被上訴人吳春長為上訴人向永康市
    農會清償利息，自屬於因處理委任事務而應支出之金錢，依
    上說明，應不屬於民法第541條第1項所稱之金錢。上訴人主
    張依民法第541第1項規定，對於被上訴人吳春長有1,032,20
    0元之債權存在，被上訴人吳春長對其負有1,032,200元債務
    云云，亦無足取。從而，被上訴人吳春長既已為上訴人清償
    上訴人積欠永康市農會之利息債務，自難認被上訴人吳春長
    為上訴人處理前開事務，有何過失或逾越權限之行為，則上
    訴人主張依民法第544條規定，對於被上訴人吳春長有1,032
    ,200元之債權存在，自不足採。
  (5)綜據上述，上訴人之主張被上訴人吳春長依民法第544條或
    第541條第1項，對其負有1,032,200元債務，既非有據，為
    無理由，自無抵銷之可言。從而，上訴人此部分之主張以被
    上訴人吳春長積欠上訴人之1,032,200元債務，與上訴人積
    欠被上訴人之上開債務互為抵銷，自無足取。
  4.上訴人又主張業以被上訴人吳春長積欠上訴人之9,343,120
    元買賣價金債務，與上訴人積欠被上訴人之上開債務，互為
    抵銷部分：
  (1)上訴人主張被上訴人吳春長向伊購買坐落同段臺南縣永康鄉
    ○○段946之1、946之2地號土地，積欠伊9,343,120元買賣
    價金之事實，為被上訴人吳春長所否認，而以前開情詞置辯
    。經查，上訴人主張其與被上訴人吳春長間，就坐落同段94
    6之1、946之2地號土地有買賣契約存在之事實，核與其於原
    審審理中具狀陳稱：「伊於85年吳春長支付命令之執行名義
    成立後，為徹底解決兩造間之債務糾紛，曾於85年12月18日
    將伊名下同段946之1號土地全部持分及同段946之2土地2分
    之1持分，其公告現值共約55,000,000元，交由吳春長出售
    或過戶給其指定人，以賣得價金或土地價值清償對吳春長之
    所有債務」（見原審卷(一)第31頁反面）；於97年2月26日具
    狀對於被上訴人吳春長提出告訴時，陳稱：「被上訴人吳春
    長以上述5筆土地（指同段945之1、945之6、945之7、945之
    8地號土地）擬與告訴人（即上訴人，下同）名下所有之946
    之1及946之2地號聯合『出售』及以告訴人配偶張陳銀好名
    下之臺南市○○段338地號之土地為擔保之方式，共同用以
    償還前述土地買賣價金餘額，而要求告訴人將其所有之946
    之1及946之2地號及張陳銀好名下之臺南市○○段338地號土
    地權狀與印鑑、印鑑證明交付吳春長保管，分別以出售後清
    償本息或為擔保。……告訴人此後即北上忙於生意未再有所
    聞問……」，此有刑事告訴狀影本1份在卷足稽（見原審卷
    (三)第134頁）；於本院審理時又主張：「吳春長沒有過戶給
    我，私下拿去貸款，沒有把錢給我，過一年就過戶給他當時
    25歲兒子，從上證15可以看出這些土地是上訴人所買，為何
    過戶在一個25歲的人名下，我們財產被過戶給他們，他們沒
    有給付價金給我等語」，關於上訴人主張買賣標的之土地、
    當事人、土地所有人等間均迭有齟齬不一，上訴人此部分之
    主張，是否確與事實相符，實有可疑。上訴人復未能就有買
    賣事實舉出確證以實其說，其此部分之主張，自不足採。又
    兩造間就坐落同段946之1、946之2地號土地，既無買賣契約
    存在，上訴人此部分之主張被上訴人吳春長積欠其價金債務
    ，自不足採。
  (2)上訴人之主張被上訴人吳春長對其有前開買賣給付價金債務
    之事實，既非有據，而不足採，則上訴人此部分之主張業以
    被上訴人春長積欠上訴人之9,343,120元買賣價金債務，與
    上訴人積欠被上訴人之上開債務，互為抵銷等語，即無足取
    。從而，上訴人請求將系爭分配表2所示被上訴人吳春長次
    序1之票款及其利息債權共2,691,583元之分配金額予以剔除
    ，亦屬無據。
五、綜上所述，上開被上訴人之抗辯，均無不合；上訴人之對被
    上訴人之主張，均不足採。從而，上訴人本於強制執行法第
    41條之規定提起本件分配表異議之訴，均非有據，為無理由
    ，不應准許。原審為上訴人敗訴之判決，並無不合。上訴意
    旨指摘原判決不當，求予廢棄改判，為無理由，應予駁回。
六、本件事證已臻明確，兩造其餘攻擊、防禦方法及舉證，核與
    判決之結果不生影響，爰毋庸逐一論述，附此敘明。
據上論結，本件上訴為無理由，依民事訴訟法第449條第1項、第
78條，判決如主文。
中    華    民    國   100    年    4     月    12    日
                  民事第二庭  審判長法  官  陳光秀
                                    法  官  李文賢
                                    法  官  莊俊華
上為正本係照原本作成。
如不服本判決，應於收受送達後20日內向本院提出上訴書狀，其
未表明上訴理由者，應於提出上訴後20日內向本院補提出理由書
狀（均須按他造當事人之人數附繕本）上訴時應提出委任律師或
具有律師資格之人之委任狀；委任有律師資格者，另應附具律師
資格證書及釋明委任人與受任人有民事訴訟法第466條之1第1項
但書或第2項（詳附註）所定關係之釋明文書影本。如委任律師
提起上訴者，應一併繳納上訴審裁判費。
中    華    民    國   100    年    4    月     15    日
                                    書記官  吳銘添
【附註】
民事訴訟法第466條之1：
(1)對於第二審判決上訴，上訴人應委任律師為訴訟代理人。但上
  訴人或其法定代理人具有律師資格者，不在此限。
(2)上訴人之配偶、三親等內之血親、二親等內之姻親，或上訴人
  為法人、中央或地方機關時，其所屬專任人員具有律師資格並
  經法院認為適當者，亦得為第三審訴訟代理人。
民事訴訟法第466條之2第1項：
  上訴人無資力委任訴訟代理人者，得依訴訟救助之規定，聲請
  第三審法院為之選任律師為其訴訟代理人。